臺灣板橋地方法院刑事判決　　　　　　 95年度交訴字第143號
公　訴　人　臺灣板橋地方法院檢察署檢察官
被　　　告　甲○○
上列被告因業務過失致死案件，經檢察官提起公訴（95年度偵字
第7237 、13636號），本院改依簡式審判程序，判決如下：
    主  文
甲○○從事業務之人，因業務上之過失致人於死，處有期徒刑陸
月，如易科罰金，以參佰元折算壹日。緩刑貳年。
    事  實
一、甲○○考領有聯結車職業駕駛執照，其係聯曄有限公司之營
    業貨運曳引車司機，為從事駕駛業務之人，於民國95年1 月
    23日下午1 時20分許，駕駛車牌號碼142-RS號曳引車（後牽
    曳引子車號碼38-SS） ，沿臺北縣鶯歌鎮○○路往桃園縣八
    德市方向行駛，於行經汽機車處圍牆外灣道時，明知汽車駕
    駛人於行駛時應注意車前狀況，及汽車在雙向二車道行駛時
    ，在劃有方向限制線之路段，不得駛入來車之車道內，而當
    時之天候雖為陰天，但日間有自然光線，路面舖裝柏油、乾
    燥、無缺陷、無障礙物，且依當時情況亦無不能注意之情事
    ，竟疏未注意，跨越方向限制線而行駛至對向車道，適有李
    發廣騎乘車牌號碼BWZ-472 號重型機車在對向車道反向行駛
    而來，甲○○所駕駛上開曳引車之子車左後側車輪及車身掛
    鉤處因而與李發廣騎乘之上開機車發生擦撞，使李發廣人車
    倒地，致顱骨骨折併腦實質脫出當場死亡。甲○○於肇事後
    ，在其犯罪未經有偵查犯罪職權之公務員發覺前，即主動撥
    打電話報警處理，並於事故現場等候，於警員到場處理時，
    當場向警員自首坦承肇事而接受裁判。
二、案經臺北縣政府警察局三峽分局報請臺灣板橋地方法院檢察
    署檢察官，暨同署檢察官相驗後自動簽分偵查起訴。
    理  由
一、按除被告所犯為死刑、無期徒刑、最輕本刑為三年以上有期
    徒刑之罪或高等法院管轄第一審案件者外，於第一次審判期
    日前之準備程序進行中，被告先就被訴事實為有罪之陳述時
    ，審判長得告知被告簡式審判程序之旨，並聽取當事人、代
    理人、辯護人及輔佐人之意見後，裁定進行簡式審判程序，
    刑事訴訟法第273 條之1 第1 項定有明文。經核本件被告甲
    ○○所犯係死刑、無期徒刑、最輕本刑為三年以上有期徒刑
    以外之罪，其於準備程序中就被訴事實為有罪之陳述，經法
    官告知簡式審判程序之旨，並聽取公訴人及被告之意見後，
    本院合議庭認宜進行簡式審判程序，爰依首揭規定合議裁定
    由受命法官獨任進行簡式審判程序，合先敘明。
二、上開事實，業據被告於本院準備程序中及本院審理時均坦承
    不諱（見本院卷宗96年6 月25日準備程序筆錄及同日簡式審
    判筆錄），且有警製道路交通事故調查報告表、道路交通事
    故當事人通訊資料表、酒精測定紀錄表、緊急生化手工檢驗
    單、車籍作業系統- 查詢認可資料、現場暨車損照片各在卷
    可憑（附於臺灣板橋地方法院檢察署95年度偵字第7237號偵
    查卷宗第10至61頁）。又被害人李發廣確因本件車禍受有上
    述之傷害而死亡，業經臺灣板橋地方法院檢察署檢察官督同
    檢驗員相驗屬實，製有勘驗筆錄、相驗屍體證明書、驗斷書
    等在卷可憑（見同前署95年度相字第152 號相驗卷宗第2 至
    13頁）。按汽車行駛時，駕駛人應隨時採取必要之安全措施
    ，又汽車在雙向二車道行駛時，應依下列規定：二、在劃有
    分向限制線之路段，不得駛入來車之車道內，道路交通安全
    規則第94條第3 項、第97條第2 款分別定有明文。被告既為
    汽車駕駛人，自應遵守上開規定，而肇事當時之天候雖為陰
    天，但日間有自然光線，路面舖裝柏油、乾燥、無缺陷、無
    障礙物等客觀情況下，並無不能注意之情形，竟因疏未注意
    ，跨越方向限制線而行駛至對向車道，適與被害人李發廣騎
    乘之重型機車擦撞，使被害人人車倒地，致顱骨骨折併腦實
    質脫出當場死亡，被告自應負過失責任，且被告之過失行為
    與被害人之死亡間，顯然具有相當因果關係，故被告過失致
    死之犯行洵堪認定。本件經送請臺灣省臺北縣區行車事故鑑
    定委員會鑑定結果，亦認被告駕車違規跨越分向限制線，駛
    入來車道為肇事原因，此有該鑑定委員會北縣鑑字第950630
    號鑑定意見書在卷可憑，臺灣省車輛行車事故覆議鑑定委員
    會亦同此認定，有該覆議鑑定委員會95年8 月10日府覆議字
    第0950100576號函在卷可據。本件事證明確，被告犯行洵堪
    認定，應予依法論科。
三、按被告行為後，94年2 月2 日修正公布之刑法部分修正條文
    ，業於95年7 月1 日施行。修正後刑法第2 條第1 項規定：
    「行為後法律有變更者，適用行為時之法律。但行為後之法
    律有利於行為人者，適用最有利於行為人之法律」，上揭條
    文係規範行為後法律變更所生新舊法律比較適用之準據法，
    於刑法修正施行後，應適用上揭條文之規定，為「從舊從輕
    」之比較。又法律變更之比較適用，比較時應就罪刑有關之
    共犯、未遂犯、想像競合犯、牽連犯、連續犯、結合犯，以
    及累犯加重、自首減輕暨其他法定加減（如身分加減）與加
    減例等一切情形，綜其全部罪刑之結果而為比較；且就比較
    之結果，須為整體之適用，不能割裂分別適用各該有利於行
    為人之法律，此即法律變更之比較適用所應遵守之「罪刑綜
    合比較原則」及「擇用整體性原則」（最高法院24年上字第
    4634號判例、27年上字第2615號判例、95年第8 次刑事庭會
    議決議意旨參照）。茲就與本案相關之刑法修正前、後條文
    之比較，分述如下：
  (一)罰金刑部分：修正前刑法第33條第5 款原規定：「罰金：（
    銀元）1 元以上」，且刑法分則編各罪所定罰金刑之貨幣單
    位，原亦均為銀元，本件被告所犯刑法第276 條第2 項之業
    務過失致人於死罪（詳後述），其法定之罰金刑為「（銀元
    ）3,000 元以下」，依罰金罰鍰提高標準條例第1 條前段規
    定將其數額提高為2 倍至10倍，再依現行法規所定貨幣單位
    折算新臺幣條例第2 條規定折算為新臺幣後，上開罰金刑之
    數額為「新臺幣3 元以上、9 萬元以下」；而修正後刑法第
    33條第5 款則規定：「罰金：新臺幣1,000 元以上，以百元
    計算之」，且與該刑法修正條文同於95年7 月1 日起施行之
    增訂刑法施行法第1 條之1 復規定：「中華民國94年1 月7
    日刑法修正施行後，刑法分則編所定罰金之貨幣單位為新臺
    幣（第1 項）。94年1 月7 日刑法修正時，刑法分則編未修
    正之條文定有罰金者，自94年1 月7 日刑法修正施行後，就
    其所定數額提高為30倍。但72年6 月26日至94年1 月7 日新
    增或修正之條文，就其所定數額提高為3 倍（第2 項）」，
    是依上開修正後之規定，刑法第276 條第2 項所定之罰金刑
    ，其數額為「新臺幣1,000 元以上、9 萬元以下」，即其罰
    金之最低數額較諸修正前為提高；比較新舊法之結果，修正
    後之規定，並未較有利於被告。
  (二)易科罰金之折算標準部分：修正前刑法第41條第1 項前段原
    規定：「犯最重本刑為5 年以下有期徒刑以下之刑之罪，而
    受6 個月以下有期徒刑或拘役之宣告，因身體、教育、職業
    、家庭之關係或其他正當事由，執行顯有困難者，得以1 元
    以上3 元以下折算1 日，易科罰金」，而依當時有效之罰金
    罰鍰提高標準條例第2 條（已於95年7 月1 日刪除生效）前
    段規定，就上開數額提高為100 倍折算1 日，亦即修正前刑
    法第41條第1 項前段所規定之易科罰金折算標準，係以銀元
    100 元至300 元折算1 日，依現行法規所定貨幣單位折算新
    臺幣條例第2 條規定折算為新臺幣後，係以新臺幣300 元至
    900 元折算1 日；另修正後之刑法第41條第1 項前段則規定
    ：「犯最重本刑為5 年以下有期徒刑以下之刑之罪，而受6
    個月以下有期徒刑或拘役之宣告者，得以新臺幣1,000 元、
    2,000 或3,000 元折算1 日，易科罰金」，亦即修正後刑法
    第41條第1 項前段所規定之易科罰金折算標準，係以新臺幣
    1,000 元、2,000 元或3,000 元折算1 日；比較新舊法之結
    果，修正後之規定，並未較有利於被告。
  (三)自首部分：修正前刑法第62條前段原規定：「對於未發覺之
    罪自首而受裁判者，減輕其刑」，即修正前刑法關於自首之
    法律效果，係「必」減輕其刑；而修正後刑法第62條前段則
    規定：「對於未發覺之罪自首而受裁判者，得減輕其刑」，
    亦即修正後刑法關於自首之法律效果，已改為僅「得」減輕
    其刑；本件被告行為及自首之時間，均係於刑法修正施行前
    ，自有比較新舊法之必要，經比較新舊法之結果，修正後之
    規定，並未較有利於被告。
  (四)綜上修正前、後刑法規定比較之結果，修正後之刑法規定並
    未較有利於被告，揆諸前揭說明，本件自應適用被告行為時
    即修正前之刑法規定。
四、核被告所為，係犯刑法第276 條第2 項之業務過失致人於死
    罪。被告於肇事後，於其犯罪未經有偵查犯罪職權之公務員
    發覺前，即主動撥打電話報警處理，並於事故現場等候，於
    警員到場處理時，當場向警員自首坦承肇事而接受裁判，此
    據被告於警詢中供陳在卷（見同前偵卷第7 頁被告警詢筆錄
    ），並有臺北縣政府警察局三峽分局道路交通事故肇事人自
    首情形紀錄表1 件在卷可按（附於同前偵卷第20頁），應依
    修正前刑法第62條前段規定，減輕其刑。爰審酌被告因其過
    失行為致被害人殞命，使被害人家屬遭受重大之精神痛苦，
    惟考量被告於犯後已坦承犯行，且事後已與被害人家屬達成
    和解並賠償損害，此有本院96年度交附移調字第13號刑事附
    帶民事調解筆錄及被害人家屬於本院審判時之筆錄各1 件存
    卷可參（附於本院卷內）等一切情狀，量處如主文所示之刑
    ，並依修正前刑法第41條第1 項前段規定，諭知易科罰金之
    折算標準。末查，被告行為後，刑法第74條關於緩刑之規定
    業於95年7 月1 日修正公布施行，惟犯罪在新法施行前，新
    法施行後，緩刑之宣告，應適用新法第74條之規定（最高法
    院95年第8 次刑事庭會議決議第7 點同此見解）。亦即，就
    緩刑之宣告，係依裁判時之情狀為其考量標準，此部分應逕
    依裁判時之法律為適用基準，無須比較新舊法，縱因而與主
    刑部分所適用之法律不同，亦無割裂適用法律之問題。查被
    告前未曾受任何有期徒刑以上刑之宣告，有臺灣高等法院被
    告前案紀錄表1 件在卷可按（附於本院卷內），其因一時疏
    失，致罹刑章，且被告已與被害人家屬達成和解並賠償損害
    ，顯見確有悔意，被告經此偵審程序及科刑之教訓後，當知
    所警惕，本院綜核上情，認對被告所宣告之自由刑以暫不執
    行為當，爰併予宣告緩刑2 年，用啟自新。
據上論斷，應依刑事訴訟法第273 條之1 第1 項、第299 條第1
項前段，刑法第2 條第1 項前段、第276 條第2 項，修正前刑法
第41條第1 項前段、修正前刑法第62條前段、刑法第74條第1 款
，刑法施行法第1 條之1 第1 項、第2 項前段，罰金罰鍰提高標
準條例第1 條前段、修正前罰金罰鍰提高標準條例第2 條，判決
如主文。
本案經檢察官張慶林到庭執行職務
中　　華　　民　　國　　96　　年　　7 　　月　　13　　日
                        交通法庭  法　官  陳  靜  茹
以上正本證明與原本無異
如不服本判決應於送達後10日內向本院提出上訴狀
                                  書記官　彭  麗  紅
中　　華　　民　　國　　96　　年　　7 　　月　　13　　日
附錄本案論罪科刑法條全文
刑法第276 條
因過失致人於死者，處2 年以下有期徒刑、拘役或2 千元以下罰
金。
從事業務之人，因業務上之過失犯前項之罪者，處5 年以下有期
徒刑或拘役，得併科3 千元以下罰金。
